【裁判字號】    98,訴,681
【裁判日期】    980609
【裁判案由】    廢棄物清理法
【裁判全文】
臺灣臺南地方法院刑事判決               98年度訴字第681號
公  訴  人  臺灣臺南地方法院檢察署檢察官
被      告  乙○○
上列被告因違反廢棄物清理法案件，經檢察官提起公訴（97年度
營偵字第2045號），被告就被訴事實為有罪之陳述，經本院裁定
由受命法官獨任行簡式審判程序，本院判決如下：
    主  文
乙○○未依規定領有廢棄物處理許可文件，從事廢棄物處理，處
有期徒刑壹年貳月。扣案之堆高機、破碎機、脫水機各壹台均沒
收之。
    事實及理由
一、本案犯罪事實及證據，均引用檢察官起訴書（如附件）之記
    載。
二、本件被告乙○○所犯為死刑、無期徒刑或最輕本刑為3年以
    上有期徒刑以外之罪，其於準備程序中就被訴事實為有罪之
    陳述，經法官告知簡式審判程序之旨，並聽取公訴人之意見
    後，爰依刑事訴訟法第273條之1第1項規定，裁定進行簡式
    審判程序；另依據刑事訴訟法第273條之2、同法第159條第2
    項之規定，不適用傳聞法則有關限制證據能力之相關規定，
    並得依同法第310條之2準用第454條之規定製作略式判決書
    ，均先敘明。
三、論罪科刑：
  (一)核被告所為，係犯廢棄物清理法第46條第4款之未領有廢棄
    物處理許可文件，從事廢棄物「處理」罪。被告雖辯稱伊向
    膠王化工有限公司（下稱膠王公司）承租廠房，膠王公司本
    身就有處理廢水的設備，伊以為有處理廢水的設施就可以處
    理廢棄物，不知道這樣違法云云。惟按「除有正當理由而無
    法避免者外，不得因不知法律而免除刑事責任。但按其情節
    ，得減輕其刑」，刑法第16條定有明文，本件被告既未取得
    主管機關核發之廢棄物處理許可文件，而從事廢棄物處理之
    行為，即已符合廢棄物清理法第46條第1項第4款之未領有廢
    棄物處理許可文件，從事廢棄物「處理」罪之構成要件，又
    被告自承其長期從事塑膠業務（見本院98年5月26日審判筆
    錄），其竟恣意地以不確實之自我判斷擅作法律上之主張，
    而不積極查詢相關法律規定，其欠缺違法性認識並未達於不
    可避免之程度，故尚難以其自稱對法律之認知有誤，而得免
    除其刑事責任，且按其情節，顯具可非難性，亦無得減輕其
    刑之適用之餘地，是被告上開所辯洵不足採。
  (二)又被告所犯上開之罪，依同法第41條第1項之規定，係以從
    事廢棄物處理業務為其要件，則其罪質本具有反覆實施同一
    行為之特性，故被告自97年10月1日起至同年11月17日止之
    多次行為，應包括於一個從事廢棄物處理業務行為之概念中
    ，自應僅成立一罪。又被告聘僱不知情員工梁孝暐從事前述
    廢棄物處理行為，為間接正犯。
  (三)爰審酌被告為圖一己私利，未遵照法令規定取得廢棄物處理
    之許可文件，即任意為廢棄物處理行為，及考量被告並無違
    反廢棄物清理法之前科紀錄，其所為本件犯行之時間短暫，
    犯後坦承犯行、現已停止營業及其品行、犯罪之動機、目的
    、手段、所生危害、所得利益等一切情狀，量處如主文所示
    之刑。公訴人雖就被告具體求刑有期徒刑1年6月，惟本院認
    以量處如主文所示之刑為適當，公訴人之求刑，核屬過重，
    附此敘明。
  (四)扣案之堆高機、破碎機、脫水機各1台，為被告所有，且供
    其犯本件犯罪所用之物，爰依刑法第38條第1項第2款為沒收
    之諭知。
據上論斷，應依刑事訴訟法第273條之1第1項、第299條第1項前
段、第310條之2、第454條，廢棄物清理法第46條第4款，刑法第
11條前段、第38條第1項第2款，判決如主文。
本案經檢察官甲○○到庭執行職務。
中    華    民    國    98    年    6     月    9     日
                  刑事第二庭  法  官  黃瑪玲
以上正本證明與原本無異。
如不服本判決，應於收受送達後10日內向本院提出上訴書狀，其
未敘述上訴理由者，應於上訴期間屆滿後20日內向本院補提理由
書狀 (均須按他造當事人之人數附繕本)。
                              書記官  黃玉秀
中    華    民    國    98    年    6     月    9     日
附錄法條
廢棄物清理法第46條
有下列情形之一者，處 1 年以上 5 年以下有期徒刑，得併科新
臺幣 3 百萬元以下罰金：
一  任意棄置有害事業廢棄物。
二  事業負責人或相關人員未依本法規定之方式貯存、清除、處
    理或再利用廢棄物，致污染環境。
三  未經主管機關許可，提供土地回填、堆置廢棄物。
四  未依第 41 條第 1 項規定領有廢棄物清除、處理許可文件，
    從事廢棄物貯存、清除、處理，或未依廢棄物清除、處理許
    可文件內容貯存、清除、處理廢棄物。
五  執行機關之人員委託未取得許可文件之業者，清除、處理一
    般廢棄物者；或明知受託人非法清除、處理而仍委託。
六  公民營廢棄物處理機構負責人或相關人員、或執行機關之人
    員未處理廢棄物，開具虛偽證明。
無許可文件，以經營廢棄物清除、處理為常業者，處 3 年以上
10年以下有期徒刑，得併科新臺幣9百萬元以下罰金。


司法院資訊處製作；財團法人民間司法改革基金會備份。
